【裁判字號】    90,交上訴,774
【裁判日期】    900913
【裁判案由】    公共危險等
【裁判全文】
臺灣高等法院臺南分院刑事判決              九十年度交上訴字第七七四號    Ｇ
      上  訴  人
      即  被  告  乙  ○  ○
      選任辯護人  許  雅  芬  律師
右上訴人因公共危險等案件，不服臺灣臺南地方法院九十年度交訴字第一三０號中華
民國九十年四月三十日第一審判決（起訴案號：臺灣臺南地方法院檢察署九十年度偵
字第一三０號），提起上訴，本院判決如左：
      主      文
原判決關於過失致死及定執行刑部分均撤銷。
乙○○因過失致人於死，處有期徒刑柒月。
其餘上訴駁回。
上訴駁回部分所處有期徒刑壹年拾月與駁回部分所處有期徒刑柒月，應執行有期徒刑
貳年。
      事      實
一、乙○○於民國九十年一月二十五日下午六時二十分許，駕駛車號ＶＰ－五七七八
    號之自用小客車，沿台南縣西港鄉往七股鄉由東往西方向行駛，行經台南縣佳里
    鎮龍安里外渡頭一之三號前時，本應注意行車速度，在郊外道路不得超過六十公
    里，且車輛行進中，駕駛人應注意車前狀況，隨時採取必要之安全措施，而依當
    時情形，適逢細雨後，馬路濕滑，天色昏暗，視線不佳，竟疏未注意車前狀況，
    且又超速行駛，致撞及當時正穿越馬路之行人陳郭美菊，使陳郭美菊受有顱內出
    血併連枷胸等傷害，經送醫後因傷重不治死亡。乙○○於駕駛上開交通工具肇事
    致陳郭美菊受傷後，竟未下車救護反加速逃逸，直至翌日 (二十六日)下午四時
    許，始自行至警局自首而查獲上情。
二、案經台南縣警察局佳里分局報請台灣台南地方法院檢察署檢察官偵查起訴。
      理      由
甲、撤銷部分（即過失致死部分）：
    一、訊據上訴人即被告乙○○對於上開時地，駕車肇事，並致陳郭美菊受顱內出
        血併連枷胸，送醫不治死亡之事實，固不否認，惟辯稱：當時雨後，天色昏
        暗，而對方來車車燈照射，視線不清，且被害人陳郭美菊未注意左右來車，
        冒然穿越馬路，魏建田逆向停車造成道路障礙，均構成肇事原因，非由伊負
        全部肇事責任等語。
    二、惟查上開事實業據被告乙○○於警訊、偵查、原審及本院審理時坦承不諱，
        核與被害人陳郭美菊之子甲○○指訴之情節大致相符，並有道路交通事故調
        查報告表一紙、現場照片十幀在卷可稽。而本件車禍被害人陳郭美菊因此受
        傷死亡，亦經檢察官督同檢驗員相驗屬實，製有勘驗筆錄、相驗屍體證明書
        、驗斷書在卷可憑。
    三、按汽車駕駛人應注意行車速度，在郊外道路不得超過六十公里，且車輛行進
        中，駕駛人應注意車前狀況，隨時採取必要之安全措施，道路交通安全規則
        第九十三條第一項第一款、第九十四條第三項分別定有明文。被告駕車自應
        注意上述道路交通安全規定，且依當時情形，適逢細雨後，天色昏暗，馬路
        濕滑，視線不佳，業據承辦警員丙○○於本院結證供明屬實，並有交通部中
        央氣象局臺灣南區氣象中心九十年七月三日南區象字第九０００八九號函附
        卷可查（詳本院卷第四十六頁、第五十三頁），乃竟疏未注意車前狀況，且
        又超速行駛，致撞及當時正穿越馬路之行人陳郭美菊，使陳郭美菊受有顱內
        出血併連枷胸等傷害，足徵被告之駕車失當行為，顯有過失。再者，本件車
        禍經送台南區車輛行車事故鑑定委員會鑑定結果，亦認：「乙○○駕駛小客
        車，超速行駛，未注意車前狀況，為肇事原因。陳郭美菊無肇事因素。」被
        告對上開鑑定認天候、路狀與事實不符，聲請覆議，經本院調查後再送請覆
        議，惟據臺灣省車輛行車事故覆議鑑定委員會鑑定結果猶認：「照原鑑定意
        見，惟文詞改為：（一）乙○○於雨夜駕駛自小客車，嚴重超速行駛，且未
        注意車前狀況，撞及即將穿越道路之行人，為肇事原因。（二）魏建田無肇
        事因素。（三）陳郭美菊無肇事因素。」，此有該委員會九十年三月五日南
        鑑字第九００一五八號鑑定意見書及九十年八月二十一日函各一份附卷可按
        （附於相驗卷第三十五頁、本院卷第六十四頁），是被告乃應負全部肇事責
        任，甚為明確，又被害人陳郭美菊確因本件車禍而致顱內出血致死，則被告
        過失駕車肇事行為，與被害人之死亡結果間，自具有相當因果關係，事證明
        確，所辯被害人陳郭美菊未注意左右來車，冒然穿越馬路，魏建田逆向停車
        造成道路障礙，均構成肇事原因，非由伊負全部肇事責任等語。顯係卸責之
        詞，不足採信，犯行應堪認定。
    四、查被告因過失致人於死，核其所為，係犯刑法第二百七十六條第一項之過失
        致死，又被告於警方未發覺犯罪前自首而接受裁判，亦經承辦警員丙○○於
        本院結證供明屬實，應依刑法第六十二條規定減輕其刑。原審對此部分予以
        論罪科刑，固非無見，惟查：被告肇事時之天候、路狀為：「適逢細雨後，
        馬路濕滑，天色昏暗，視線不佳」原審事實未予載明，已有未合，又於理由
        欄敘述為：「本件肇事時、地之天候、路狀皆良好。」亦有事實與理由矛盾
        之失當。被告此部分上訴意旨，否認應負全部肇事責任，指摘原判決此部分
        不當，固無可取，但原判決既有前述可議之處，此部分即屬無可維持，應由
        本院撤銷改判，被告犯數罪，巳定應執行之刑，此部分既經上訴而撤銷，原
        定之執行刑亦失所附麗，應並予撤銷。爰審酌被告犯罪之動機、目的、品性
        、過失程度、犯罪後態度（已賠償被害人家屬新臺幣三百萬元達成民事和解
        ，有調解書一件在卷可稽）等一切情狀，量處有期徒刑柒月。
乙、駁回部分（即肇事逃逸部分）：
    一、訊據被告乙○○對於上開時地，駕車肇事後逃逸，嗣於翌日自首而接受裁判
        之事實，業據其於警訊、偵查、原審及本院審理時坦承不諱，核與被害人陳
        郭美菊之子甲○○之指訴及承辦警員丙○○於供證情節相符，此部分事證明
        確，犯行自堪認定。
    二、查被告駕駛動力交通工具肇事，致人死傷而逃逸，核其所為係犯刑法第一百
        八十五條之四之罪，又被告於警方未發覺犯罪前自首而接受裁判，亦經承辦
        警員丙○○於本院結證供明屬實，應依刑法第六十二條規定減輕其刑。原審
        認被告此部分罪證明確，適用刑法第一百八十五條之四、第六十二條，並審
        酌被告犯罪之動機、目的、品性、犯罪所生危害、犯罪後態度及駕駛車輛肇
        事致人當場死亡，竟未下車查看，亦未及時送醫而加重傷亡之情形，惡性非
        輕等一切情狀，量處有期徒刑壹年拾月，認事用法俱無不合，量刑亦稱妥適
        ，被告上訴意旨認被告已與被害人家屬和解，原審量刑太重，指摘原判決不
        當，並無可取，為無理由，應予駁回。
丙、被告所犯上開二罪間，罪名不同，行為互異，應予分論併罰，並定應執行刑為有
    期徒刑貳年，以示懲儆。
據上論斷，應依刑事訴訟法第三百六十八條、第三百六十九條第一項前段、第三百六
十四條、第二百九十九條第一項前段、刑法第二百七十六條第一項、第六十二條、第
五十一條第五款、罰金罰鍰提高標準條例第一條前段，判決如主文。
本案經檢察官吳忠賢到庭執行職務。
中    華    民    國      九十      年      九      月        十三      日
                                  臺灣高等法院臺南分院刑事第六庭
                                      審判長法官  楊    明    章
                                            法官  徐    宏    志
                                            法官  戴    勝    利
右正本證明與原本無異。
公共危險罪部分如不服本判決，應於判決送達後十日內向本院提出上訴狀，其未敘述
理由者並應於提出上訴狀後十日內向本院補提理由書（應附繕本)。
過失致死罪部分不得上訴
                                      法院書記官  吳    銘    添
中    華    民    國      九十      年      九      月        十八      日
附錄：本判決論罪科刑法條：
刑法第二百七十六條第一項：因過失致人於死者，處二年以下有期徒刑、拘役或二千
                          元以下罰金。
刑法第一百八十五條之四：駕駛動力交通工具肇事，致人死傷而逃逸者，處六月以上
                        五年以下有期徒刑。


司法院資訊處製作；財團法人民間司法改革基金會備份。
